【裁判字號】    95,訴,1539
【裁判日期】    951114
【裁判案由】    公共危險等
【裁判全文】
臺灣彰化地方法院刑事判決              95年度訴字第1539號
公  訴  人  臺灣彰化地方法院檢察署檢察官
被      告  丙○○
                    （現在臺灣彰化看守所羈押中）
指定辯護人  盧志科律師
上列被告因公共危險等案件，經檢察官提起公訴（95年度偵字第
7344號、第7435號），本院判決如下：
    主  文
丙○○竊盜，處有期徒刑月；又放火燒燬現有人所在之建築物
，未遂，處有期徒刑年捌月，扣案之塑膠袋壹個、保力達玻璃
瓶壹個、螺絲釘伍支均沒收；又放火燒燬現有人所在之建築物，
未遂，處有期徒刑肆年，扣案之瓦斯罐壹拾貳罐沒收；又損壞他
人之電子遊戲機，足以生損害於他人，處有期徒刑陸月，扣案之
西瓜刀壹把沒收。應執行有期徒刑捌年月，扣案之塑膠袋壹個
、保力達玻璃瓶壹個、螺絲釘伍支、瓦斯罐壹拾貳罐、西瓜刀壹
把均沒收。
    犯罪事實
一、丙○○前於民國82年間因竊盜案件，經本院以82年度少易緝
    字第1 號刑事判決判處有期徒刑3 月確定，並於同年因羈押
    折抵刑期期滿執行完畢（不構成累犯），(一)其又另行基於意
    圖為自己不法所有之犯意，於民國95年8 月3 日下午2 時8
    分，在乙○○所經營設於彰化縣和美鎮○○路○ 段456 號「
    200 釣蝦場」（該釣蝦場區分為釣蝦區及電子遊戲機區即「
    滿電子遊戲場」，為全天候營業）之櫃檯處，適見該櫃檯抽
    屜鑰匙1 支置放在旁且無人看管，徒手持該支鑰匙打開櫃檯
    抽屜，竊取乙○○所有現金新臺幣（下同）6,500 元，得手
    後，再將該鑰匙置放於櫃檯抽屜旁後離去，上揭竊得現金則
    花用完畢。嗣上揭釣蝦場店員許正新於95年8 月3 日下午3
    時許，查覺櫃檯現金有短少情狀，經調閱監視器錄影畫面發
    覺丙○○竊取櫃檯抽屜內之現金，並向丙○○之父母告知上
    情，丙○○返家後即遭父母責罵致心生不滿。(二)丙○○竟不
    知悔改，基於放火燒燬現有人所在之建築物之犯意，先於95
    年8 月4 日上午某時，至設於彰化縣和美鎮○○里○○路18
    6 號「中國石油股份有限公司頂番加油站」，向不知情之加
    油站員工購買汽油，並以塑膠袋1 個裝購買汽油後返家，再
    將其所有之螺絲釘5 支連同前揭所購得之汽油，裝於其所有
    之保力達玻璃空瓶內，且在瓶口鑽洞，將衛生紙捲成長條狀
    ，塞入瓶口後，於95年8 月4 日下午3 時10分，騎乘腳踏車
    再至乙○○設於彰化縣和美鎮○○路○ 段458 號，供「200
    釣蝦場」員工休息及辦公而非供住宅使用之現有人所在之建
    築物處，將前開保力達瓶置於該建築物門內之地上，並持該
    釣蝦場之打火機（起訴書誤載為自備打火機）點燃前揭保力
    達玻璃瓶口衛生紙，引燃汽油後（起訴書誤載為將上揭保力
    達瓶丟入屋內），著手放火燒燬該建築物，隨即逃離現場。
    嗣經該釣蝦場鄰居邱黃照月發現該釣蝦場有起火情狀，即通
    知該釣蝦場店員許正新撲滅火勢，始未達於建築物燒燬之程
    度而未遂，僅造成該處之電視機1 臺、冷氣機1 臺、電視座
    1 個、沙發1 張燒燬。嗣經警方於95年8 月4 日據報到場，
    並扣得其所有之塑膠袋1 個、保力達玻璃瓶1 瓶、螺絲釘5
    支，再於95年8 月8 日調閱監視器錄影畫面循線查獲上情。
    (三)丙○○復另分別基於放火燒燬現有人所在之建築物之犯意
    、損壞他人之物之犯意，先於95年8 月10日下午4 時許，至
    設於彰化縣鹿港鎮○○路之「龍旺旺五金行」向不知情之店
    員購買瓦斯罐12罐，另在彰化縣鹿港鎮○○路某工廠旁撿到
    無主物之米酒空瓶1 個後，將前揭瓦斯罐以膠帶黏繫於自己
    腰際，且將前開購買剩餘之汽油裝入該米酒空瓶內，並持其
    所有之西瓜刀1 支，於95年8 月10日下午4 時40分，騎腳踏
    車至前開乙○○所經營設於彰化縣和美鎮○○路○ 段456 號
    「滿電子遊戲場」之非供住宅使用而現有人所在之建築物內
    ，將店內員工及客人趕出後，分別持前揭自備西瓜刀及店內
    椅子砸毀該電子遊戲場內之電子遊戲機臺30臺螢幕、按鈕及
    IC板（價值約20、30萬元），致使上開物品均因損壞而不堪
    使用，足以生損害於乙○○；再將置於該釣蝦場廚房內之瓦
    斯桶搬至該遊戲場內，並將米酒瓶內之汽油傾倒於該電子遊
    戲場內之面紙盒上，持前揭釣蝦場之打火機點燃面紙盒，著
    手放火欲燒燬該建築物，惟經據報前往處理之警員制止並撲
    滅火勢，始未達於建築物燒燬之程度而未遂，僅造成該遊戲
    場鋪設於地面之地毯燃燒成直徑各約30公分、25公分之破洞
    。嗣經警方據報於95年8 月10日當場查獲並逮捕丙○○，且
    扣得其所有瓦斯罐12瓶、西瓜刀1 支。
二、案經乙○○訴由彰化縣警察局和美分局報請臺灣彰化地方法
    院檢察署檢察官偵查起訴。
    理  由
一、程序部分：
  (一)按被告以外之人於偵查中向檢察官所為陳述，除顯有不可信
    之情況者外，得為證據，刑事訴訟法第159 條之1 第2 項定
    有明文。蓋因檢察官與法官同為司法官署，且檢察官代表國
    家偵查犯罪，依法有訊問被告、證人及鑑定人之權力，且須
    對被告有利、不利之情形均應注意，況徵諸實務運作，檢察
    官實施刑事偵查程序，亦能恪遵法定程序之要求，不致有違
    法取證情事且可信度極高，是被告以外之人前於偵查中已具
    結而為證述，除反對該項供述得具有證據能力之一方，已釋
    明「顯有不可信之情況」之理由外，不宜以該證人未能於審
    判中接受他造之反對詰問為由，即遽指該證人於偵查中之陳
    述不具證據能力，方符前揭法條之立法意旨。是證人乙○○
    、許正新、甲○○分別於檢察官偵查時具結所為陳述（參見
    臺灣彰化地方法院檢察署95年度偵字第7344號偵查卷宗第39
    頁至第41頁），被告及指定辯護人均未曾提及檢察官在偵查
    時，有任何不法取供之情形，是客觀上並無顯不可信之情況
    ，前揭證人於偵查中之證言，自均具有證據能力。
  (二)按被告以外之人於審判外之陳述，雖不符前4 條之規定，而
    經當事人於審判程序同意作為證據，法院審酌該言詞陳述或
    書面陳述作成時之情況，認為適當者，亦得為證據。當事人
    、代理人或辯護人於法院調查證據時，知有第159 條第1 項
    不得為證據之情形，而未於言詞辯論終結前聲明異議者，視
    為有前項之同意，刑事訴訟法第159 條之5 定有明文。立法
    意旨在於傳聞證據未經當事人之反對詰問予以核實，原則上
    先予排除，惟若當事人已放棄詰問或未聲明異議，基於證據
    資料愈豐富，愈有助於真實發現之理念，且強化言詞辯論主
    義，法院自可承認該傳聞證據例外擁有證據能力。經查，證
    人乙○○、許正新、甲○○、邱黃月照分別於警詢中之陳述
    （參見臺灣彰化地方法院檢察署95年度偵字第7344號偵查卷
    宗第10頁至第12頁；95年度偵字第7435號偵查卷宗第6 頁至
    第8 頁），雖均係被告以外之人於審判外之陳述，性質上屬
    傳聞證據，惟經被告、檢察官均同意作為證據，又本院審酌
    該言詞陳述作成時之情況，並查無其他不法之情狀，足認為
    得為本案之證據，依刑事訴訟法第159 條之5 之規定，有證
    據能力。
二、上揭犯罪事實，訊據被告於警詢、偵訊及本院審理中均坦承
    不諱，核與證人即告訴人乙○○、證人即遊戲場員工許正新
    於警詢、偵訊中證述；證人邱黃月照於警詢證述；證人即釣
    蝦場員工甲○○於警詢、偵訊具結證述及本院審理中具結證
    述內容相符（參見臺灣彰化地方法院檢察署95年度偵字第73
    44號偵查卷宗第39頁至第41頁、第10頁至第12頁；95年度偵
    字第7435號偵查卷宗第6 頁至第8 頁；本院95年10月31日審
    判筆錄），並有現場照片及扣案物品照片共計14張、11張（
    參見臺灣彰化地方法院檢察署95年度偵字第7344號偵查卷宗
    第18頁至第24頁；95年度偵字第7435號偵查卷宗第13頁至第
    16頁、第18頁至第19頁）附卷可參，核屬相符。被告上揭自
    白內容，核與前揭事證相符，應可採信。又被告於本院審理
    中自承曾在上揭電子遊戲場把玩電動機臺，是被告對其放火
    所燒之建築物係現有人所在之建築物，自係知之甚明。另自
    被告引燃汽油燃燒後之案發現場，分別造成電視機1 臺、冷
    氣機1 臺、電視座1 個、沙發1 張燒燬；另造成該遊戲場鋪
    設於地面之地毯燃燒成直徑各約30公分、25公分之破洞等情
    ，業據證人乙○○、許正新分別於偵訊中證述；證人甲○○
    分別於偵訊及本院審理中證述明確，且有現場燒後照片4 張
    、2 張（參見臺灣彰化地方法院檢察署95年度偵字第7344號
    偵查卷宗第18頁、第22頁；95年度偵字第7435號偵查卷宗第
    18頁至第19頁）附卷可參，綜合上情觀之，堪認該火勢不小
    ，均足以焚燒該建築物，益證被告顯均係挾怨故意利用上揭
    方式將汽油引燃，其主觀上具有放火燒燬現有人所在建築物
    之故意至明。又本案火災現場於火勢熄滅後之狀況，僅有被
    告引燃汽油之案發現場內部分財物燒燬等情，已如前述，是
    本案建築物構成之重要部分如屋頂、樑柱、牆垣因尚未燒燬
    ，應未達使建築物本身喪失效用之程度，亦可認定。綜上所
    述，本案事證明確，被告上揭犯行，均應堪認定。
三、另查：
  (一)按刑法之竊盜罪既遂未遂區分標準，係採權力支配說，即行
    為人將竊盜之客體，移入一己實力支配之下者為既遂，若著
    手於竊盜，而尚未脫離他人之持有，或未移入一己實力支配
    之下者，則為未遂。被告就犯罪事實欄一(一)部分，已將竊盜
    之客體移入一己實力支配之下，應屬竊盜既遂。
  (二)按刑法放火罪或失火罪所保障者乃社會法益，其所直接侵害
    之法益，為一般社會之公共安全，雖私人之財產法益亦同時
    受侵害，但既列入公共危險罪章內，自以社會公安之法益為
    重；況放火或失火行為原含有毀損性質，如燒燬現供人使用
    之住宅罪，自係指供人居住房屋之整體而言，應包括墻垣及
    該住宅內所有設備、傢俱、日常生活上之一切用品。故一個
    放火或失火行為，若同時燒燬住宅及該住宅內所有其他物品
    ，無論該其他物品為他人或自己所有，與同時燒燬數犯罪客
    體者之情形不同，均不另成立刑法第175 條第1 項或第2 項
    放火燒燬住宅以外他人或自己所有物罪（最高法院79年臺上
    字第1471號判例要旨參照）。經查，被告放火時，雖亦延燒
    造成電視機1 臺、冷氣機1 臺、電視座1 個、沙發1 張燒毀
    ；另該遊戲場鋪設於地面之地毯燃燒成直徑各約30公分、25
    公分之破洞等情，已如前述，此部分自不另論罪。
  (三)又刑法第173 條第1 項放火燒燬現有人所在之建築物罪，其
    所謂燒燬，係指火力燃燒，喪失物之效用而言，必須其物喪
    失主要效用，始得謂放火既遂（最高法院76年度臺上字第82
    30號判決要旨參照）。亦即，放火罪既未遂之區別標準，係
    以目的物獨立燃燒，且足以變更其形體致喪失其效能為依據
    ，是放火燒燬現有人所在建築物罪，如僅室內傢俱燒燬，其
    建築物構成部分及門窗均未喪失效用者，應成立刑法第173
    條第3 項、第1 項之放火燒燬現有人所在建築物未遂罪。經
    查，告訴人乙○○經營之前揭釣蝦場、電子遊戲場即建築物
    之現場燒燬之狀況，僅延燒造成上揭財物燒毀等情，已如前
    述，並未造成該建築物構成之重要部分如屋頂、樑柱、牆垣
    燒燬，應未達使建築物本身喪失效用之程度，是本案應僅成
    立放火燒燬現有人所在之建築物未遂罪。
  (四)又按刑法第187 條、第176 條或槍砲彈藥刀械管制條例第4
    條第2 款規定之爆裂物，均係指具有爆發性之破壞力，瞬間
    即可將人及物殺傷或毀損之有體物而言。而前揭被告所使用
    之簡易汽油彈本身並無爆發性及破壞力，僅能先點燃塞住瓶
    口之棉布，並藉該汽油彈因燃燒而破裂後散逸汽油來達到擴
    大燃燒之目的，自與刑法上或槍砲彈藥刀械管制條例所謂之
    「爆裂物」之定義不符，附此敘明。
四、核被告上揭犯罪事實欄一(一)所為，係犯刑法第320 條第1 項
    之普通竊盜既遂罪；犯罪事實欄一(二)(三)放火燒燬現有人所在
    建築物部分所為，各係犯刑法第173 條第3 項、第1 項之放
    火燒燬現有人所在建築物未遂罪；犯罪事實欄一(三)損害被害
    人乙○○所有之電子遊戲機部分所為，係犯刑法第354 條之
    損害器物罪。被告上揭犯罪事實欄一(二)(三)所示，雖已著手放
    火行為之實施，惟未達使建築物主體結構部分喪失效用而燒
    燬之程度，其犯罪均尚屬未遂，均依刑法第25條第2 項規定
    ，按既遂犯之刑度減輕其刑。被告所犯上開4 罪，罪名各別
    ，行為互異，應分論併罰。爰審酌被告前於82年間因竊盜案
    件，經本院以82年度少易緝字第1 號刑事判決判處有期徒刑
    3 月確定，並於同年因羈押折抵刑期期滿執行完畢（不構成
    累犯），此有臺灣高等法院被告前案紀錄表、臺灣彰化地方
    法院檢察署刑案資料查註紀錄表各1 份存卷可考，且被告不
    知循正途賺取財物，竟徒手竊取他人財物，又於竊盜犯行為
    人發覺後，僅因他人告訴其父母上情，遭父母責罵而心生不
    滿，即恣意於現有人所在之建築物放火2 次，並毀損他人所
    有財物，雖經及時防止而未釀成重大災禍，惟造成被害人財
    產損失甚鉅，被告無視他人之生命、財產之安全，已嚴重破
    壞社會公共安全，況火勢無情，如引燃大火將波及四鄰，影
    響公共安全甚鉅，且迄今尚未與被害人達成和解，原有從重
    量刑必要，惟被告犯後坦承犯行，態度尚稱良好等一切情狀
    ，各量處如主文所示之刑，並定其應執行之刑。
五、扣案之塑膠袋1 個、保力達玻璃瓶1 個、螺絲釘5 支、瓦斯
    罐12罐、西瓜刀1 把，分別係被告所有並持以放火、毀損他
    人物品之物，業經被告於本院審理中陳述明確，是上揭物品
    為其所有供犯罪所用之物，各依刑法第38條第1 項第2 款之
    規定，均併予宣告沒收；至被告於本院審理中自承持以放火
    之米酒瓶1 瓶為其於路上拾獲，本院審酌我國社會常情，該
    米酒瓶為空瓶且為尋常物品，價值不高，應為他人所拋棄於
    路邊之物品，被告拾獲之行為應為無主物先占，依法取得該
    物之所有權，然該米酒瓶並未扣案，且被告於本院審理中亦
    自承，業經其丟棄破碎，衡情業已滅失；另被告持以點燃汽
    油之打火機2 個（僅扣案1 個）、扣案之螺絲釘2 支，均非
    被告所有，被告並無持該螺絲釘2 支犯案，業據被告於本院
    審理中陳述明確，且均非違禁物品，爰不予宣告沒收。
六、末按刑法第59條規定犯罪情狀可憫恕者，得酌量減輕其刑，
    固為法院依法得自由裁量之事項，然非漫無限制，必須犯罪
    另有特殊之原因與環境，在客觀上足以引起一般同情，認為
    即予宣告法定低度刑期尤嫌過重者，始有其適用。是為此項
    裁量減刑時，必須就被告全部犯罪情狀予以審酌在客觀上是
    否有足以引起社會上一般人之同情，而可憫恕之情形，始稱
    適法（最高法院88年度臺上字第6683號判決要旨參照）。而
    本案被告犯行，均已如前述，依被告犯罪情狀，僅因認為被
    害人所僱請員工發覺被告行竊，並告知被告父母而心生怨懟
    ，即以上揭縱火方式報復，且前後2 次，並毀損他人財物，
    致被害人受有前揭財物損害，衡情並無何等足以引起一般同
    情之客觀情狀而應予以憫恕，爰不依刑法第59條酌減其刑，
    附此敘明。
據上論斷，應依刑事訴訟法第299 條第1 項前段，刑法第320 條
第1 項、第173 條第3 項、第1 項、第354 條、第25條第1 項、
第2 項、第38條第1 項第2 款、第51條第5 款、第9 款、第10款
前段，刑法施行法第1條之1第1項、第2項前段，判決如主文。
本案經檢察官吳芙如到庭執行職務。
中    華    民    國    95    年    11    月    14    日
                  刑事第二庭    審判長法  官 李雅俐
                                      法  官 林秉暉
                                      法  官 唐中興
以上正本證明與原本無異。
如不服本判決，應於判決送達後十日內向本院提出上訴狀 (須附
繕本 )。
告訴人或被害人對於判決如有不服具備理由請求檢察官上訴者，
其上訴期間之計算係以檢察官收受判決正本之日期為準。
中    華    民    國    95    年    11    月    14    日
                                      書記官 施惠卿
【附錄本判決論罪法條全文】：
中華民國刑法第173條
放火燒燬現供人使用之住宅或現有人所在之建築物、礦坑、火車
、電車或其他供水、陸、空公眾運輸之舟、車、航空機者，處無
期徒刑或7 年以上有期徒刑。
失火燒燬前項之物者，處1 年以下有期徒刑、拘役或500 元以下
罰金。
第 1 項之未遂犯罰之。
預備犯第1 項之罪者，處1 年以下有期徒刑、拘役或300 元以下
罰金。
中華民國刑法第320條
意圖為自己或第三人不法之所有，而竊取他人之動產者，為竊盜
罪，處 5 年以下有期徒刑、拘役或500元以下罰金。
意圖為自己或第三人不法之利益，而竊佔他人之不動產者，依前
項之規定處斷。
前二項之未遂犯罰之。
中華民國刑法第354條
毀棄、損壞前二條以外之他人之物或致令不堪用，足以生損害於
公眾或他人者，處2 年以下有期徒刑、拘役或500 元以下罰金。


司法院資訊處製作；財團法人民間司法改革基金會備份。
